臺灣屏東地方法院刑事判決　　　　　　　　　　　　　九十一年度訴字第二八六號
　　公　訴　人　臺灣屏東地方法院檢察署檢察官
　　被　　　告　丙○○
　　被　　　告　己○○
　　右二人共同　葉武侯
　　選任辯護人
右被告等因強盜等案件，經檢察官提起公訴（九十一年度偵字第一七九三號、第一七
九四號），本院判決如左：
     主  文
丙○○共同意圖為自己不法之所有，攜帶兇器，以強暴至使不能抗拒而取他人之物，
處有期徒刑拾年。扣案之α行動電話壹具、鋁棒壹支、西瓜刀貳把、膠帶壹捲，及未
扣案之車號ＴＳ－２９２２號自小客車壹輛，均沒收。又連續販賣第一級毒品，處無
期徒刑，褫奪公權終身，販賣所得新臺幣伍拾伍萬陸仟元應沒收，如全部或一部不能
沒收，應以其財產抵償之，扣案之第一級毒品海洛因肆小包，淨重貳點壹玖公克、含
海洛因殘渣袋貳拾壹個，均沒收銷燬之。應執行無期徒刑，褫奪公權終身，販賣所得
新臺幣伍拾伍萬陸仟元應沒收，如全部或一部不能沒收，應以其財產抵償之，扣案之
α行動電話壹具、鋁棒壹支、西瓜刀貳把、膠帶壹捲、及未扣案之車號ＴＳ－２９２
２號自小客車壹輛，均沒收。扣案之第一級毒品海洛因肆小包，淨重約貳點壹玖公克
、含海洛因殘渣袋貳拾壹個，均沒收銷燬之。
己○○幫助意圖為自己不法之所有，攜帶兇器，以強暴至使不能抗拒而取他人之物，
處有期徒刑參年陸月。扣案之摩托羅拉行動電話壹支，沒收。
     事  實
一、丙○○、庚○○ (另審結)因染有吸毒之惡習，缺錢購買毒品，見報載有廢五金
    工廠遭強盜財物，竟心生有樣學樣之歹念，於民國九十一年三月中旬某日，在屏
    東縣里港鄉○○村○○路十八之二號庚○○住處，二人即基於共同意圖為自己不
    法所有之犯意聯絡，謀議強盜財物，惟尚未選定行強對象，時己○○亦在現場而
    知悉此事。嗣於九十一年三月十五日，丙○○先至高雄縣仁武鄉鳥林村南昌巷一
    ００之一號根隆企業公司勘查環境，同日丙○○並以其所有之α行動電話致電己○○，利用己○○曾送廢鐵至公司，熟悉公司人員及環境，向己○○打探該公司
    ，己○○明知丙○○、庚○○欲至該公司強盜財物，仍基於幫助之犯意，提供根
    隆企業公司之人員狀況予丙○○、己○○二人作為強盜作案之對象。嗣丙○○、
    己○○二人在里港地區購買西瓜刀、口罩、膠帶等作案工具後，於九十一年三月
    十八日九時許，由丙○○利用其所有之車號ＴＳ－２９２２號自小客車為作案交
    通工具，並先行拔下車牌，載同庚○○前往仁武鄉鳥林村南昌巷一００之一號根
    隆企業公司經營之廢五金工廠，約上午十時許抵達上址，二人戴好手套及口罩後
    ，即由丙○○持足供為兇器之用之鋁棒一支，庚○○亦持兇器西瓜刀二支，一同
    進入工廠，由丙○○喝令工廠內之三名女子丁○○、辛○○、甲○○不准動，再
    以膠帶綑綁辛○○，並命丁○○、甲○○坐在椅子上，以此強暴之方法，致使丁○○、辛○○、甲○○三人心生畏懼而不能抗拒，進而搜刮財物，共強取新台幣
    五十二萬餘元，其中庚○○分得二十萬元，其餘均歸丙○○所有，丙○○為酬謝
    己○○，另贈送乙包海洛因，約值二千元予己○○。嗣於九十一年三月二十八日
    六時許，為警循線在里港鄉○○村○○路十五之一號查獲丙○○，並在上開處所
    扣得α行動電話一支、電話聯絡簿一本、剩餘贓款二萬七千二百元、及以贓款購
    得之摩托羅拉行動電話一支、法郎新卡地亞造形白Ｋ金鑽戒一枚等物，另在Ｔ
    Ｓ－２９２２號自小客車內查獲鋁棒一支，丙○○並帶同警方在屏東縣高屏溪河
    堤旁之水溝內，起獲做案後被丙○○丟棄之西瓜刀二把、膠帶一捲。同日警方並
    在里港鄉○○村○○路十八之二號，查獲庚○○，且扣得剩餘贓款一萬九千元、
    手套五隻、口罩一個及以贓款購得之贓物電風扇一台、拖鞋二雙。及在里港鄉○○村○○路三之九號己○○住處，扣得摩托羅拉行動電話一支。
二、丙○○基於販賣第一級毒品海洛因之概括犯意，以其所有之000000000
    0號行動電話為聯絡工具，連續多次以每小包五百元或一千至二千元之價格，販
    賣予(1)庚○○，約定交易數量後，由丙○○將海洛因送至庚○○住處，自九十年
    三月間起至九十一年三月二十六日，平均每天約交易一次，共交易約三百九十一
    次，每次金額為五百元至一千元，如以五百元計，交易金額為十九萬五千五百元
    。(2)己○○，約定交易數量後，由丙○○將海洛因送至屏東縣里港鄉中和村內之
    活動中心，或將海洛因藏於自家後面圍牆旁之空煙殼裡，再由己○○至該處取出
    ，自九十年七月間起至九十一年三月二十七日止，平均每天交易一次，共交易二
    百七十次，每次一千元，交易金額為二十七萬元。(3)陳文祥，約定交易數量後，
    即在里港鄉土庫國小圍牆旁交易，自九十年五月間起至九十一年三月十一日止，
    平均每星期交易二次，共交易約八十八次，每次金額為一千至二千元，如以一千
    元計，交易金額為八萬八千元。(4)乙○○，約定交易數量後，多約在里港鄉土庫
    國小附近交易，自九十一年二月中旬起，至九十一年四月間起，共交易五次，每
    次金額為五百元至一千元，如以五百元計，交易金額為二千五百元。迄於九十一
    年三月二十八日上午六時，為警在丙○○上開住處搜得第一級毒品海洛因四小包
    ，毛重約三‧二公克、含海洛因殘渣袋二十一個、橡皮管一條、削尖吸管一支、
    注射針筒二十三支、裝置毒品用小背包一個，及在庚○○上開住處，搜得海洛因
    十七小包，毛重三十公克、含海洛因香菸菸蒂一支、挑毒品用之削尖吸管一支，
    在己○○上開處所，搜得含海洛因殘渣袋二個，因而查獲 (丙○○、庚○○、己○○施用毒品部分，另由檢察官偵辦)。
三、案經屏東縣警察局屏東分局報請臺灣屏東地方法院檢察署檢察官偵查起訴。
     理  由
一、強盜部分：訊據被告丙○○固坦承與庚○○共同攜帶兇器強盜，惟辯稱：我是因
    小孩要註冊沒有錢，所以才犯案的，而且只有我與庚○○一起去，己○○並未參
    與云云；被告己○○則矢口否認上揭犯行，辯稱：我沒有參與，事前也沒有提供
    任何情報云云。經查：右揭犯罪事實，業據被告丙○○、己○○及共同被告庚○○於警訊及檢察官初次偵訊時，供承明確，且經被害人丁○○、辛○○及甲○○
    指訴綦詳，被告二人事後無理由翻異前供，顯為飾卸之詞。此外，復有扣案之車
    號ＴＳ－２９２２號自小客車一輛、α行動電話一具、鋁棒一支、西瓜刀二把、
    膠帶一捲、摩托羅拉行動電話一具、法郎新卡地亞造形白Ｋ金鑽戒一枚，可稽
    參佐，事證明確，被告二人犯行洵堪認定。
二、販賣毒品部分：訊據被告丙○○矢口否認上揭犯行，辯稱：海洛因我都是自己施
    用，沒有賣給他人，但有時朋友會向我借，有一位綽號叫「阿國」之男子、陳文
    祥及乙○○都向我借過，借不一定會還，因為我們都是朋友，我有時也會向他們
    借，另我沒有賣海洛因給庚○○及己○○，我是跟他們二人一起去向「阿國」購
    買云云。經查：
  (一)被告以其所有之0000000000號行動電話為聯絡工具，販賣第一級毒品
    海洛因予陳文祥、庚○○及己○○之犯罪事實，業據其於警訊中坦認「 (你是於
    何時開始販賣毒品海洛因給陳文祥的？如何聯絡？交易方式？平均每星期向你購
    買幾次？每次購買多少金額的海洛因？)於民國九十年五月至七月左右，正確日
    期我忘記了，我就開始販賣毒品海洛因給陳文祥，每次交易都是陳文祥打我手機
    0000000000，約在本村路上一手交錢一手交貨，每個星期陳文祥平均
    向我買壹至貳次海洛因，每次交易大約壹仟元至貳仟元海洛因」、「 (你最後一
    次是於何時何地販賣海洛因給陳文祥？交易時你都使用何種交通工具？)大約是
    去年九十年七月左右，陳文祥在我村內路上向我購買貳仟元之海洛因，我都是騎
    乙輛豪邁１２５㏄之機車去交易的」、「 (你於何時開始販賣毒品海洛因給庚○○的？聯絡及交易方式為何？平均每星期向你購買幾次？每次購買多少金額海洛
    因？)我於民國九十年年初左右，就開始販賣毒品海洛因給庚○○，每次都是庚○○主動打電話向我買的，每次都是我拿毒品海洛因去庚○○家裡拿給他本人，
    平均每天向我購買海洛因壹次，大約伍佰元至壹仟元不等」、「 (你最近一次於
    何時在何地販賣海洛因給庚○○的？)大約於民國九十一年三月二十六日庚○○
    向我購買貳仟元海洛因」、「 (你於何時開始販賣毒品海洛因給己○○的？聯絡
    及交易方式如何？平均多久向你購買一次？每次向你購買多少金額之海洛因？)
    我於民國九十年一月左右開始販賣毒品海洛因給己○○，每次交易都是己○○主
    動打我手機0000000000跟我聯絡，交易地點有時在村內活動中心前面
    交易，有時是我把他所要買的海洛因放在我家後圍牆旁邊之空煙殼裡，己○○就
    把毒品拿走，將錢丟入煙殼內，每天平均向我購買大約壹仟元之海洛因壹至貳次
    」、「 (你最近一次是於何時在何地，販賣海洛因給己○○？)於民國九十一年
    三月二十七日二十時左右，在庚○○住處前面向我買壹仟元之海洛因」等語明確
    。且於檢察官第一次偵訊中亦坦認「 (何時、地販賣海洛因？)去年年初五，約
    在三月間開始，在里港鄉○○路十五之一號，我家販賣，我進貨價一包六千元，
    我分三包，每包賣二千元，有賣給陳文祥、庚○○、己○○、戊○○、及其他一
    、二人」等語屬實。
  (二)而證人陳文祥於警訊中亦指證「 (你所施打之毒品海洛因是從何而來的？)我是
   向人家購買的」、「 (你是向何人購買的？)我是向住我隔壁之丙○○買的」、
    「(你於何時開始向丙○○購買毒品海洛因的？)我是於去年民國九十年五月份開
    始向丙○○購買的，一直到現在」、「 (你多久向丙○○購買毒品海洛因一次？
    每次均購買多少量？金額多少？)大約每個禮拜購買兩次，每次量不等，價錢新
    臺幣壹仟元至參仟元」、「 (你與丙○○交易之處所？)都是在里港鄉土庫國小
    圍牆旁」、「 (最近一次向丙○○購買毒品海洛因係於何時？在何處所？並以何
    方式連絡？購買數量？金額多少？)是於前天，九十一年三月十一日下午十五時
    多之時候，我以我手機打給丙○○手機號碼0000000000號，跟他說我
    要１，於是就約好在土庫國小旁圍牆交易，電話掛上後約十多分後，丙○○就騎
    機車到現場，並拿一小包裝有海洛因毒品之夾鏈袋給我，該夾鏈袋裝有海洛因殘
    渣就是警方查扣之物品，我就拿新臺幣壹仟元給他，之後，我們就各自走了」等
    語。另證人己○○於警訊時亦指證「 (你所施用之海洛因毒品是向何人購得？)
    是向一位名叫丙○○購買」、「 (你向丙○○購買幾次海洛因毒品？)我只記得
    三次之時、地，其他我記不起來」、「 (你所記得之第一次是於何時？在何地？
    向其購買多少海洛因毒品？代價為何？)在九十一年三月二十五日七時左右，在
    屏東縣里港鄉中和村香蕉市場前，向其購得一小包海洛因毒品，代價新臺幣壹仟
    元」、「 (第二次是於何時？何地向其購買多少海洛因毒品？代價為何？)在九
    十一年三月二十六日十八時三十分左右，在屏東縣里港鄉中和村活動中心前，向
    其購得一小包，代價新臺幣壹仟元」、「 (第三次是在何時？何地向其購得多少
    海洛因毒品，代價為何？)在九十一年三月二十七日十八時三十分左右，在屏東
    縣里港鄉中和村活動中心前，向其購得一小包海洛因，代價新臺幣壹仟元」、「
    (你都是以何方式聯絡丙○○？)我都是打他之行動電話聯絡他」等語，且於檢察
    官初次偵訊中，亦指稱「 (何時、地吸毒？)九十年七、八月間開始在中和路三
    之九號家中吸食海洛因，最後一次是九十一年三月二十七日吸食，一天吸食二次
    ，以抽香菸方式吸食」、「 (毒品來源？)向丙○○買的，一天向他買一次，一
    千元，時間是吸毒期間」等語。此外，復有卷附通訊監察電話作業報告摘要表一
    份，及在被告三人家中搜出之毒品等物，可資參佐，而在被告丙○○家扣得之四
    小包海洛因，經送檢驗，確定其中三包淨重為一‧○三公克，另一包淨重為一‧
    一六公克，有法務部調查局調科壹字第２４０００２１１４號鑑定通知書在卷足
    據。
  (三)雖被告所供，就販賣第一級毒品予陳文祥之時間，與陳文祥所述不符，惟由上開
    通訊監察紀錄所載，陳文祥於九十一年一月三十一日，曾以自家所有之00－0
    000000號電話，打至被告所有之0000000000號行動電話，暗示
    要先向被告拿一些毒品，顯見被告於警訊中所稱販賣予陳文祥之時間，應屬避重
    就輕之詞，自以陳文祥所供較為可採。另庚○○雖否認曾向丙○○購買毒品，惟
    由上開通訊監察紀錄，庚○○數度以其所有之0000000000電話，打至
    被告所有之0000000000號行動電話，以暗語叫被告要「弄一張」，被
    告則答稱，要把東西放在自家後面，要庚○○過去拿，足見被告確實有販賣毒品
    予庚○○無訛，是庚○○所供，顯為迴護被告之詞，不足採信。
  (四)另被告販賣第一級毒品海洛因予乙○○等情，業據證人乙○○於警訊時指證「（
    你所施用之毒品來源如何？）我均是向一名綽號『阿嘉』之男子購得」、「（你
    均如何與阿嘉聯絡？）我都打綽號阿嘉之手機0000000000跟他聯絡購
    買毒品事宜的」、「（你從何時開始向綽號阿嘉之男子購買毒品？你向他買了幾
    次？你都向他購買何種毒品？）我是於今年二月中旬開始向綽號阿嘉購買的，我
    總共向綽號阿嘉之男子購買五次，我都是向他購買海洛因毒品」、「（你每次向
    綽號阿嘉之男子購買多少毒品，價錢如何計算？）我每次都向綽號阿嘉之男子購
    買壹小包海洛因毒品，每壹小包是新臺幣伍佰至壹仟元」綦詳。雖證人乙○○於
    本院審理中改稱：是在臺南向綽號「阿雄」購買的，不認識丙○○云云，惟經本
    院向各該電信公司查詢，得知證人乙○○所有之0000000000、000
    0000000號行動電話，於九十一年二、三月間，均曾與被告丙○○所有之
    0000000000號電話相互通訊，有通聯紀錄在卷為憑，是乙○○事後無
    理由翻異前供，同為迴護被告之詞，自不足採。
  (五)綜上，本件被告販賣第一級毒品，事證已臻明確，被告犯行洵堪認定。
三、核被告丙○○，攜帶兇器之強盜行為，係犯刑法第三百三十條第一項之加重強盜
    罪。另所為販賣第一級毒品之行為，係犯毒品危害防制條例第四條第一項之罪。
    被告己○○所為，係犯刑法第三百三十條第一項加重強盜罪之幫助犯。公訴人雖
    認己○○與丙○○、庚○○，均為加重強盜罪之共同正犯，惟被告己○○事前並
    未與丙○○二人謀議，事後亦未參與分贓，且亦非以自己犯罪之意思，而為提供
    情報之行為，是其所為與刑法所謂之共同正犯尚屬有間。被告丙○○就強盜行為
    ，與庚○○間有犯意聯絡及行為分擔，皆為共同正犯。被告丙○○先後多次販賣
    毒品之行為，時間緊接，方法相同，觸犯構成要件相同之罪名，顯係基於概括犯
    意為之，應依連續犯規定，論以一罪。被告丙○○販賣毒品前，先後多次持有毒
    品之低度犯行，已為販賣之高度行為所吸收，均不另論罪。被告丙○○販賣海洛
    因之行為，所犯為死刑或無期徒刑之罪，依法不得加重。被告己○○為幫助犯，
    應依刑法第三十條第一項減輕其刑。爰審酌被告二人雖無前科，惟被告丙○○年
    輕力盛，竟不思上進，好逸惡勞，持兇器強盜他人財物，嚴重影響社會治安，且
    強盜所得之財物多達五十餘萬元，又長期販賣第一級毒品，戕害他人身心健康甚
    鉅，被告己○○明知丙○○欲強盜財物，竟仍提供助力，幫助丙○○等遂其犯行
    ，造成被害人身心及財物相當大之損害等一切情狀，分別量處如主文所示之刑。
被告丙○○並定其應執行刑為無期徒刑，宣告褫奪公權終身。扣案之α行動電話
    一具、鋁棒一支、西瓜刀二把、膠帶一捲，及未扣案之車號ＴＳ－２９２２號自
    小客車一輛，均為被告丙○○所有，供其強盜之用，業據其供明在卷，另扣案屬
    被告己○○所有之摩托羅拉行動電話一具，雖被告否認為其所有，惟在警訊中被
    告已自承該手機為其所有，且供其犯罪所用之物，均宣告沒收。扣案之第一級毒
    品海洛因肆小包，淨重二‧一九公克、含海洛因殘渣袋二十一個 (袋子已與海洛
    因合而為一，無法分離)，均應毒品危害防制條例第十八條第一項前段宣告沒收
    銷燬之。另扣案之摩托羅拉行動電話一具、法郎新卡地亞造形白Ｋ金鑽戒一枚
    ，雖為被告以贓款購得之物，然非被告強盜行為所直接產生或取得之物，參照最
    高法院七十年台上字第五五六九號判例意旨，自不得為沒收之對象。又扣案之橡
    皮管一條、削尖吸管一支、注射針筒二十三支、電話聯絡簿一本，尚無證據足證
    為被告丙○○持以供犯罪所用，爰不為沒收之諭知。另扣案之手套五雙、口罩一
    個，雖為同案被告庚○○所有，然庚○○已供稱非供作案之用，作案所用之口罩
    及手套均已丟棄，是亦不為沒收之諭知。
據上論斷，應依刑事訴訟法第二百九十九條第一項前段、毒品危害防制條例第四條第
一項、第十八條第一項前段、刑法第十一條、第二十八條、第五十六條、第三百三十
條第一項、第三十條第一項、第六十五條、第五十一條第四款、第三十七條第一項、
第三十八條第一項第二款，判決如主文。
本案經檢察官呂乾坤到庭執行職務
中      華      民      國      九十一      年      七    月    十九    日
                                      臺灣屏東地方法院刑事第二庭
                                          法  官   包梅真
右正本證明與原本無異。
如不服本判決應於收受本判決送達後十日內向本院提出上訴書狀，其未敘述上訴理由
者，並得於提起上訴後十日內向本院補提理由書狀（均須按他造當事人之人數附繕本
 ）「切勿逕送上級法院」
                                          書記官   蔡進吉
中      華      民      國      九十一      年      七    月    十九    日
附錄法條：
毒品危害防制條例第四條第一項
製造、運輸、販賣第一級毒品者，處死刑或無期徒刑；處無期徒刑者，得
併科新台幣一千萬元以下罰金。
刑法第三百三十條第一項
犯強盜罪而有第三百二十一條第一項各款情形之一者，處七年以上有期徒
刑。
